【裁判字號】    95,判,280
【裁判日期】    950302
【裁判案由】    綜合所得稅
【裁判全文】
最  高  行  政  法  院  判  決
                                     95年度判字第00280號
上  訴  人  甲○○
被 上訴 人  財政部臺灣省北區國稅局
代  表  人  許虞哲
                        送達代收人    郭素貞
上列當事人間因綜合所得稅事件，上訴人對於中華民國93年8月
18日臺北高等行政法院92年度訴字第2300號判決，提起上訴。
本院判決如下：
    主  文
上訴駁回。
上訴審訴訟費用由上訴人負擔。
    理  由
一、本件上訴人主張：依復查、訴願或行政訴訟程序終結決定或
    判決，應補繳稅款者，稅捐稽徵機關應於復查決定或接到訴
    願決定書，或行政法院判決書正本後10日內填發補繳稅款通
    知書，通知納稅義務人繳納，並自該項補繳稅款原應繳納期
    間屆滿之次日起，至填發補稅款繳納通知書之日止，按補繳
    稅額，依原應繳納稅款期間屆滿之日郵政儲金匯業局之1年
    定期存款利率，按日加計利息一併徵收。固為稅捐稽徵法第
    38條所明定。惟本件原應繳納之期間係民國（下同）81年7
    月15日，究竟當日之郵政儲金匯業局之1年定期存款利息係
    多少，未見被上訴人舉證。且目前銀行存款已近零利率，被
    上訴人以百分之8計算顯有偏高。又稅捐稽徵機關對有關復
    查之申請，應於接到申請書後2個月內復查決定，並作成決
    定書，通知納稅義務人，同法第35條第4項亦定有明文。而
    稅捐稽徵機關對有關復查之申請，逾2個月不為決定，其遲
    延之時日，若係由於稅捐稽徵機關之故意或過失所致，則稅
    捐稽徵機關遲誤復查決定期間，自不得依稅捐稽徵法第38條
    第3項規定對納稅義務人加計利息，亦有最高行政法院85年
    度判字第1592號判決可參。查被上訴人第1次之復查決定經
    財政部於84年12月13日撤銷後，卻遲至88年3月5日重為復查
    決定，且係明顯錯誤，遭行政院於89年9月21日撤銷，才為
    本件之決定，其間相距近5年，已逾2個月，如本件自始即正
    確核定則無行政救濟及訴訟之產生更無行政救濟計利息之爭
    議，類此情形被上訴人亦曾於行政救濟中對類似案例予以核
    減加計利息天數之決定，顯見其遲延顯係被上訴人之故意或
    過失，參照前開判決意旨，此遲誤復查決定之期間，自不得
    對上訴人加計利息。為此，請撤銷訴願決定及原處分。
二、被上訴人則以：原核定依稅捐稽徵法第35條、第38條第3項
    規定，就復查決定之應補繳稅款自原通知繳納期限屆滿之次
    日起即81年7月15日次日起至填發補徵稅額繳款書89年12月
    13日止共計3,072天，利率百分之8，核算行政救濟利息新台
    幣（下同）1,401,631元（2,081,693×3072/365×8%=1,401
    ,631）一併徵收。惟上訴人83年4月14日業已繳納13,460元
    ，經更正後應補本稅2,068,233元，行政救濟利息更正為1,3
    94,451元 (13,460×8%×2434/365=7,180；1,401,631-7,18
    0=1,394,451)並無不合。又上訴人主張計息之利率百分8偏
    高，復查遲延之時日係由稽徵機關之過失所致，不得對上訴
    人加計利息乙節，查納稅義務人依據稅捐稽徵法第35條規定
    申請復查，依同法第39條第1項規定暫緩移送強制執行應納
    稅捐，即納稅義務人因申請該復查得享有暫免繳納稅款之利
    益，基於公允原則，同法第38條規定凡經行政救濟終結決定
    或判決其應退或應補之稅款均應加計利息，又依89年9月13
    日行政法院庭長法官聯席會議決議此類案件仍得加計利息，
    是上訴人主張利率百分8偏高、稽徵機關之遲延不得對上訴
    人加計利息，於法無據等語，資為抗辯。
三、原審斟酌全辯論意旨及調查證據之結果，以：查上訴人對於
    應補徵78年度綜合所得稅新台幣2,068,233元部分，並未起
    訴爭執，僅就加計行政救濟利息1,394,451元表示不服，主
    張本件經復查及一再訴願，歷經多年，係被上訴人遲誤所致
    ，不應對其加計行政救濟利息，且加計之利率，衡之目前銀
    行利率，亦屬偏高云云。惟查本件自原通知繳納期限屆滿之
    日起即81年7月15日次日起至填發補徵稅額繳款書89年12月
    13日止，共計3,072天，當時郵政儲金匯業局1年期定期存款
    利率百分之8，扣除上訴人83年4月14日業已繳納13,460元，
    加計行政救濟利息1,394,451元，揆諸首揭規定及說明，自
    無不合。又稅捐稽徵法第38條第3項之規定意旨，係以稅捐
    稽徵機關核定納稅義務人有應納稅額或應補徵稅額者，納稅
    義務人因而即負有租稅債務，其對核定之稅捐不服，未繳納
    稅款而申請復查，因不影響其復查之權利，惟其因此享有延
    緩繳稅之利益，基於賦稅公平原則，理應就補徵稅額加計利
    息，並按原應繳納稅款期間屆滿之日郵政儲金匯業局1年期
    定期存款利率百分之8計算，於法有據，上訴人所訴，洵不
    足採。綜上，本件被上訴人對上訴人加計行政救濟利息1,39
    4,451元，核無違誤，訴願決定，予以維持，亦無不合，上
    訴人起訴意旨，非有理由，應予駁回。
四、本院按「經依復查、訴願或行政訴訟程序終結決定或判決，
    應補繳稅款者，稅捐稽徵機關應於復查決定，或接到訴願決
    定書，或行政法院判決書正本後10日內，填發補繳稅款繳納
    通知書，通知納稅義務人繳納，並自該項補繳稅款原應繳納
    期間屆滿之次日起，至填發補繳稅款繳納通知書之日止，按
    補繳稅額，依原應繳納稅款期間屆滿之日郵政儲金匯業局之
    1年期定期存款利率，按日加計利息，一併徵收。」為稅捐
    稽徵法第38條第3項所明定。又「依稅法規定應適用郵政儲
    金匯業局1年期定期存款利率按日加計利息者，該項1年期定
    期存款利率．．．一律按固定利率計算。」財政部83年6月
    20日台財稅第830876677號函釋有案。該函釋係財政部基於
    職權所為釋示，未逾越法律規定，自可適用。本件被上訴人
    依據基隆市稅捐稽徵處之通報資料，查得上訴人於77年至78
    年間於基隆市○○街興建房屋102戶，並以「海洋芳庭」為
    名出售，遂核定上訴人78年度有出售房屋之財產交易所得22
    ,631,640元，併課其當年度綜合所得稅，核定綜合所得總額
    為22,709,902元，淨額為22,459,690元，發單補徵稅額10,5
    27,605元。上訴人不服，主張其係與地主方懷瑾等合建，實
    際僅分得10餘戶，原核定將該批房屋全部視為其個人出售，
    顯不合理，申請復查，經被上訴人以83年2月4日北區國稅法
    字第83002705號復查決定，准予追減財產交易所得15,431,
    415元，變更核定綜合所得總額為7,278,487元，淨額為7,0
    28,275元，上訴人猶表不服，提起訴願，經財政部84年12月
    13日台財訴第000000000號訴願決定，撤銷原處分，責由被
    上訴人另為適法之處分，經被上訴人於88年3月5日以北區國
    稅法第00000000號重核復查決定結果，維持原核定，上訴人
    猶未甘服，提起訴願，仍遭決定駁回，提起再訴願，經行政
    院89年9月22日台89訴字第28012號再訴願決定，將訴願決定
    及原處分均撤銷，責由被上訴人另為適法之處分。經被上訴
    人依再訴願決定意旨重核結果，以89年12月7日北區國稅法
    字第89065987號復查決定，註銷財產交易所得16,891,824元
    ，變更核定綜合所得總額為5,818,078元，淨額為5,567,866
    元，應補稅額2,081,693元（嗣更正為2,068,233元）。被上
    訴人所屬新店稽徵所於函發復查決定書時，依稅捐稽徵法第
    38條第3項規定加計行政救濟利息1,394,451元，上訴人不服
    （本稅部分無異議，僅對行政救濟加計利息不服），主張延
    遲之期間無理由讓納稅義務人承擔，且並非全部應歸責於上
    訴人，申請復查，經被上訴人以90年6月8日北區國稅法字第
    90023335號復查決定，維持原核定，提起訴願，亦遭決定駁
    回，遂提起本件行政訴訟。查上訴人於77年至78年間於基隆
    市○○街興建房屋102戶銷售後，原經被上訴人核定上訴人
    78年度有出售房屋之財產交易所得22,631,640元，並補徵所
    得稅，上訴人循序為行政救濟，後經被上訴人重新核定，認
    定上訴人該年度綜合所得總額為5,818,078元，淨額為5,567
    ,866元，應補稅額2,081,693元，再依稅捐稽徵法第38條第3
    項規定加計行政救濟利息1,394,451元，上訴人僅對加計利
    息部分表示不服，惟查本件自原通知繳納期限屆滿之日起即
    81年7月15日次日起至填發補徵稅額繳款書89年12月13日止
    ，共計3072天，因上訴人享有延緩繳稅之利益，基於賦稅公
    平原則，理應就補繳稅額加計利息，原判決認原處分按原應
    繳納稅款期間屆滿之日郵政儲金匯業局1年期定期存款利率
    百分之8計算，於法有據，訴願決定予以維持，亦無不合，
    因而併予維持，並駁回上訴人在原審之訴，經核於法尚無違
    誤。上訴意旨略謂：利息部分按年率百分之8計算並無依據
    且偏高，況本件係被上訴人機關遲誤復查決定期間，應不得
    對上訴人加計利息云云，惟按依前揭稅捐稽徵法第38條第3
    項之規定，補繳稅款依原應繳納稅款期間屆滿之日郵政儲金
    匯業局之1年期定期存款利率，按日加計利息，一併徵收。
    而本件原應繳納稅款期間屆滿日（即81年7月15日）之郵政
    儲金匯業局1年期定期存款利率確為百分之8，其後該項利率
    縱有變動，亦應按當時之利率計息，從而被上訴人依法加徵
    ，自無不合。次按稅捐稽徵法第35條第4項固規定，稅捐稽
    徵機關應於接到復查申請書後，2個月內為復查決定，並作
    成決定書，惟此係訓示規定，稅捐稽徵機關未於期間內作成
    決定，依法自應加計利息（本院89年9月份第一次庭長法官
    聯席會議決議參照）。是原判決維持原處分及訴願決定，並
    駁回上訴人在原審之訴，自無違誤，上訴意旨聲明廢棄，為
    無理由，應予駁回。
據上論結，本件上訴為無理由，爰依行政訴訟法第255條第1項、
第98條第3項前段，判決如主文。
中    華    民    國    95    年    3     月    2     日
                  第一庭審判長法  官  葉  振  權
                              法  官  吳  明  鴻
                              法  官  陳  秀  美
                              法  官  劉  鑫  楨
                              法  官  梁  松  雄
以  上  正  本  證  明  與  原  本  無  異
中    華    民    國    95    年    3     月    3     日
                              書記官  郭  育  玎


司法院資訊處製作；財團法人民間司法改革基金會備份。
